臺灣高雄地方法院民事判決
109年度雄簡字第2491號
原      告  陳又榮  



訴訟代理人  黃郁雯律師
被      告  周繼嘉（即周鴻達之承受訴訟人）


            周繼玲（即周鴻達之承受訴訟人）


上列當事人間請求損害賠償事件，本院於民國111 年12月7日言
詞辯論終結，判決如下：
    主      文
被告應於繼承被繼承人甲○○（原名周正中，身分證字號：Z00000
0000）之遺產範圍內，連帶給付原告新臺幣壹拾玖萬伍仟元，及
自民國一一一年十二月八日起至清償日止，按週年利率百分之五
計算之利息。
原告其餘之訴駁回。
訴訟費用由被告於繼承被繼承人甲○○之遺產範圍內連帶負擔二分
之一，餘由原告負擔。
本判決第一項得假執行，但被告如以新臺幣壹拾玖萬伍仟元為原
告預供擔保，得免為假執行。
    事實及理由
一、按當事人死亡者，訴訟程序在有繼承人、遺產管理人或其他
    依法令應續行訴訟之人承受其訴訟以前當然停止；依前開規
    定所定之承受訴訟人，於得為承受時，應即為承受之聲明；
    他造當事人，亦得聲明承受訴訟。當事人不聲明承受訴訟時
    ，法院亦得依職權，以裁定命其續行訴訟，民事訴訟法第16
    8 條、第175 條、第178 條分別定有明文。本件原告起訴後
    ，原列被告之甲○○（原名周正中）於民國110 年12月4日去
    世，其法定繼承人為配偶蔡玉送、胞姐丙○○、乙○○，其中蔡
    玉送已聲明拋棄繼承，經臺灣高雄少年及家事法院准予備查
    ，丙○○、乙○○則均未聲明拋棄繼承，有高雄○○○○○○○○檢送之
    甲○○及其父母、兄弟姐妹之戶籍資料、臺灣高雄少年及家事
    法院函文、家事事件公告查詢結果、公告內容在卷可稽（見
    限制閱覽卷、本院卷一第185、199頁、本院卷二第4-6頁）
    ，然丙○○、乙○○迄未聲明承受訴訟，本院遂依職權裁定命渠
    等承受訴訟，先予敘明。 
二、原告主張：甲○○於108 年5 月25日凌晨1 時許，駕駛其所有
    之車牌號碼000-0000號自小客車，沿高雄市鼓山區富農路東
    向西一般車道行駛，行經富農路與龍德路之交岔路口（下稱
    系爭交岔路口）時，本應注意其行向之號誌顯示閃光紅燈，
    車輛應減速接近，先停止於交岔路口前，讓幹道車優先通行
    後認為安全時，方得續行，竟疏未停車禮讓幹道車優先通行
    ，即貿然通過系爭交岔路口，適有原告駕駛其所有之車牌號
    碼000-0000號自小客車（下稱系爭車輛），沿龍德路北往南
    方向快車道行經系爭交岔路口，該路段速限為50公里/ 小時
    ，原告卻以50至60公里之時速超速行駛，且疏未依當時閃光
    黃燈之指示，減速接近系爭交岔路口，導致甲○○駕駛之車輛
    右前車頭與原告駕駛之系爭車輛左前車頭發生碰撞，系爭車
    輛因而損壞，甲○○及原告亦均受傷。甲○○之過失駕駛行為不
    法侵害原告對系爭車輛之所有權，自應依民法第184條第1項
    前段，對原告所受損害負損害賠償責任。系爭車輛經評估維
    修費用需新臺幣（下同）53萬7570元，惟該車維修前之市價
    僅39萬元，維修費用顯逾維修後市價，原告自得不請求回復
    原狀，而請求甲○○以金錢賠償系爭車輛之價值39萬元。又甲○○雖已於110 年12月4 日去世，但其繼承人即被告2人並未
    聲明拋棄繼承，應依民法第1148條第2項、第1153條第1項，
    於繼承甲○○之遺產範圍內，連帶負清償責任，為此提起本訴
    ，並聲明：被告應於繼承被繼承人甲○○之遺產範圍內，連帶
    給付原告39萬元，及自111 年12月8 日起至清償日止，按週
    年利率5 ﹪計算之利息。
三、被告則以：否認甲○○有未遵守閃光紅燈號誌之過失，當時確
    甲○○有停車再開，是原告未遵守閃光黃燈之指示，不但未減
    速，更以破百之時速通過系爭交岔路口，始肇致本件車禍，
    甲○○無過失，自毋庸負損害賠償責任，且原告請求之賠償金
    額過高等語，資為抗辯，並聲明：原告之訴駁回。
四、兩造不爭執事項：
  ㈠甲○○於108 年5 月25日凌晨1 時許，駕駛其所有之車牌號碼0
    00-0000號自小客車，沿高雄市鼓山區富農路東向西一般車
    道行駛，行經系爭交岔路口時，適有原告駕駛其所有之系爭
    車輛），沿龍德路快車道北往南方向行經該交岔路口，原告
    行駛之路段速限為50公里/ 小時，原告卻超速行駛，且其見
    當時行向號誌為閃光黃燈，卻疏未減速接近系爭交岔路口，
    甲○○駕駛之車輛右前車頭因而與原告駕駛之系爭車輛左前車
    頭發生碰撞，導致系爭車輛損壞，甲○○及原告亦均受傷。
  ㈡車禍發生時，原告之行向之號誌為閃光黃燈，甲○○之行向之
    號誌為閃光紅燈。
  ㈢原告及甲○○之駕駛行為，均經本院109 年度交簡字第1903 號
    刑事判決認定構成過失傷害罪確定。
  ㈣甲○○於110 年12月4 日去世，被告2 人為其繼承人且未聲明
    拋棄繼承。
五、兩造爭執事項：
  ㈠甲○○有無未遵守閃光紅燈號誌停車再開之過失？
  ㈡若有，甲○○之過失與原告超速行駛、未遵守閃光黃燈號誌之
    過失，過失比例若干？
  ㈢甲○○是否應對系爭車輛之損壞，對原告負侵權行為損害賠償
    責任？賠償金額應為若干？
  ㈣原告得請求甲○○之繼承人即被告賠償之金額若干？
六、本院之判斷：
　㈠甲○○有無未遵守閃光紅燈號誌停車再開之過失？
　⒈按汽車行駛至交岔路口，其行進、轉彎，應遵守燈光號誌；
    閃光紅燈表示「停車再開」，車輛應減速接近，先停止於交
    岔路口前，讓幹道車優先通行後認為安全時，方得續行，道
    路交通安全規則第102條第1項第1款、道路交通標誌標線號
    誌設置規則第211條第1 項第2 款分別訂有明文。
　⒉原告主張甲○○於上開時間、地點，疏未依閃光紅燈指示，減
    速停止在交岔路口前讓幹線道車輛優先通行，因而撞及原告
    駕駛之系爭車輛，雖為被告所否認，辯稱：甲○○當時有停車
    再開，是原告未遵守閃光黃燈之指示，以破百之時速通過系
    爭交岔路口，始肇致本件車禍云云，惟被告在其被訴過失傷
    害之刑事案件一審審理中，已坦承因未遵循閃光紅燈停車再
    開，造成原告受傷之事實（見本院109年度審交易字第139號
    卷第43頁），又觀諸案發時之路口監視錄影畫面（見本院卷
    一第37頁），明顯可見兩車進入系爭交岔路口前，均無減速
    或停車再開之情形，是被告辯稱甲○○有停車再開，並非事實
    。再原告於車禍後為警訪談時，係自承當時以50至60公里之
    時速超速行駛（見本院卷一第30頁反面），被告辯稱原告當
    時以破百之時速進入系爭交岔路口，則未舉證以實其說，由
    卷附監視錄影畫面亦無法判斷原告當時之車速，自不足以認
    定當時原告是以破百之時速通過系爭交岔路口。又依監視錄
    影畫面顯示兩方車輛幾乎同時進入系爭交岔路口觀之，倘甲○○有遵循閃光紅燈號誌之指示，先停止於交岔路口前，讓行
    駛幹道之系爭車輛優先通行，理應不會發生碰撞，故甲○○駕
    車行經系爭交岔路口，見閃光紅燈號誌，未依指示先停止於
    交岔路口前，讓行駛幹道之系爭車輛優先通行，肇生系爭車
    禍，自有過失。系爭車禍經送高雄市政府交通局車輛行車事
    故鑑定委員會鑑定、高雄市車輛行車事故鑑定覆議會覆議，
    亦均認定被告在未依閃光紅燈指示停車再開，與原告超速、
    未依閃光黃燈指示減速接近交岔路口同為肇事原因，此有高
    雄市交通局車輛行車事故鑑定委員會出具之鑑定意見書、高
    雄市車輛行車事故鑑定覆議會出具之鑑定覆議意見書在卷可
    參（見高雄地檢108年度他字第5639號卷第85-86頁、97-98
    頁），足徵被告辯稱甲○○無過失，要無可採。
  ㈡甲○○之過失與原告超速行駛、未遵守閃光黃燈號誌之過失，
    過失比例若干？
　⒈按行車速度，依速限標誌或標線之規定，無速限標誌或標線
    者，應依下列規定：一、行車時速不得超過50公里；又汽車
    行駛至交岔路口，其行進、轉彎，應遵守燈光號誌；閃光黃
    燈表示「警告」，車輛應減速接近，注意安全，道路交通安
    全規則、道路交通標誌標線號誌設置規則第211條第1 項第1
    款亦有明文。
　⒉甲○○駕車未依閃光紅燈指示，於交岔路口前停車再開，致與
    系爭車輛撞及而發生事故，固有過失，惟被告駕車行經該交
    岔路口，見閃光黃燈號誌未減速接近，反而以每小時50至60
    公里之時速，超逾速限行駛，致發現甲○○之車輛時煞停不及
    而發生碰撞，業為原告所自承（見本院卷一第116頁），倘
    原告未超速行駛且有依規定減速，理應能在發現甲○○之車輛
    時，及時煞停而避免碰撞，故原告就系爭車禍之發生亦與有
    過失。甲○○、原告就系爭車禍之發生均有過失，本院審酌兩
    車碰撞部位、雙方之違規情節，及高雄市政府交通局車輛行
    車事故鑑定及覆議結果均認為被告未依閃光紅燈指示停車再
    開，與原告超速、未依閃光黃燈指示減速接近交岔路口同為
    肇事原因，因認甲○○、原告就系爭車禍之發生，各應負50﹪
    、50﹪之過失責任。
  ㈢甲○○是否應對系爭車輛之損壞，對原告負侵權行為損害賠償
    責任？賠償金額應為若干？　
  ⒈按因故意或過失，不法侵害他人之權利者，負損害賠償責任
    ；負損害賠償責任者，除法律另有規定或契約另有訂定外，
    應回復他方損害發生前之原狀；不能回復原狀或回復顯有重
    大困難者，應以金錢賠償其損害，民法第184 條第1 項前段
    、第213 條第1 項、第215 條分別定有明文。又所謂回復顯
    有重大困難，係指回復原狀需時過長、需費過鉅，或難得預
    期之結果之情形而言。於回復原狀之必要費用顯逾其物價值
    之情形，若仍准許被害人得請求賠償修復費用，與維持物之
    價值不合比例，非惟不符經濟效率，亦有違誠信公平原則。
    此時應由加害人以金錢賠償其物之價值利益，即足填補被害
    人之損害（最高法院107 年度台上字第1145號判決意旨參照
    ）。　
　⒉查甲○○上述過失駕駛行為，既導致原告所有之系爭車輛損壞
    ，侵害原告之財產權，自應依民法第184 條第1 項前段，對
    原告負損害賠償責任，原告據此向被告請求損害賠償，洵屬
    有據。至於損害賠償之方法及範圍，原告主張系爭車輛之修
    繕費用超逾其市價，車禍後未修繕而擬將報廢，故不請求回
    復原狀必要費用，改為請求被告以金錢賠償系爭車輛車禍當
    時之市價39萬元。查系爭車輛之損壞，經估價修理費用需53
    萬7570元，其中烤漆、工資、零件費用各為8萬3600元、4萬
    5900元、40萬8070元，有原告提出之估價單可稽（見本院卷
    一第128-130頁），但本院就系爭車輛發生事故前之市價，
    囑託高雄市汽車商業同業公會鑑定結果，系爭車輛發生事故
    前正常使用且未發生事故之情形下，市值約40萬元，此有該
    公會111 年1 月22日（111 ）高市汽商雄字第058 號函在卷
    可參（見本院卷一第155頁），足見系爭車輛之修復費用顯
    然高於系爭車輛之市價，復觀諸上開鑑定單位經實車鑑定後
    ，提出之鑑定報告表及拍攝之照片（見本院卷一第156-157
    頁），系爭車輛之左、右側大樑嚴重退縮、變速箱破裂、車
    體受損嚴重，顯見受損情形十分嚴重，其修復費用及折損金
    額應已逾系爭車輛在車禍發生前之市價40萬元。是原告主張
    系爭車輛之修繕不符經濟成本效益，因而未予修繕即將報廢
    ，確非無據。本院審酌上情，因認系爭車輛之損壞，已符合
    民法第215 條回復顯有重大困難之情形，而得依該條請求金
    錢賠償。故原告主張其就系爭車輛所受之損害，即為其原有
    價額亦即39萬元為計算，應屬有據。　　 
　⒊再按損害之發生或擴大，被害人與有過失者，法院得減輕賠
    償金額或免除之，為民法第217 條第1 項所明定。系爭車禍
    之發生，甲○○與原告應各負50% 、50% 之過失責任，業如前
    述，爰依上開過失相抵之法則，減輕甲○○賠償金額之50﹪，
    經按前開過失比例減輕後，原告得向甲○○請求賠償之金額為
    19萬5000元（計算式：39萬元×50% ＝19萬5000元）。　　　
  ㈣原告得請求甲○○之繼承人即被告賠償之金額若干？
　⒈按繼承人自繼承開始時，除本法另有規定外，承受被繼承人
    財產上之一切權利、義務，但權利、義務專屬於被繼承人本
    身者，不在此限；繼承人對於被繼承人之債務，以因繼承所
    得遺產為限，負清償責任；繼承人對於被繼承人之債務，以
    因繼承所得遺產為限，負連帶責任，民法第1148條、第1153
    條第1 項定有明文。
　⒉甲○○於去世前，對原告負有19萬5000元之侵權行為損害賠償
    債務，業如前述，甲○○去世後，依民法第1148條、第1153條
    第1 項規定，此一損害賠償債務即應由其繼承人繼承，並以
    繼承所得遺產為限，負連帶清償責任。被告2人為甲○○之繼
    承人且未聲明拋棄繼承，業經本院認定屬實且為被告所不爭
    執，原告自得請求被告2人以繼承所得遺產範圍為限，連帶
    賠償原告19萬5000元，及自當庭變更聲明之翌日即111年12
    月8日（見本院卷二第16-17頁）起至清償日止，按週年利率
    5 ﹪計算之利息。
七、綜上所述，原告依民法第184 條第1 項前段、第1148條第2
    項、第1153條第1項，請求被告於繼承被繼承人甲○○之遺產
    範圍內，連帶給付原告19萬5000元，及自111年12月8日起至
    清償日止，按週年利率5 ﹪計算之利息，洵屬有據，應予准
    許，逾此範圍之請求，則無理由，應予駁回。
八、本件原告勝訴部分，係就民事訴訟法第427 條第1 項訴訟適
    用簡易程序所為被告敗訴之判決，爰依同法第389 條第1 項
    第3 款規定，依職權宣告假執行，並據同法第392 條第2 項
    規定，依職權宣告如被告以19萬5000元為原告預供擔保，得
    免為假執行。
九、訴訟費用負擔之依據：民事訴訟法第79條、第85條第2項、
    臺灣高等法院暨所屬法院101年法律座談會民事類提案第12
    號法律問題研討結果。
中　　華　　民　　國　　111 　年　　12　　月　　15　　日
                  高雄簡易庭　法　　　官  陳筱雯
以上正本係照原本作成。　　
如對本判決上訴，須於判決送達後20日內向本院提出上訴狀。如
委任律師提起上訴者，應一併繳納上訴審裁判費。　　　　　　
中　　華　　民　　國　　111 　年　　12　　月　　15　　日
　　　　　　　　　            書  記  官  張宸維